臺灣高等法院刑事判決
109年度上訴字第4174號
上  訴  人  
即  被  告  謝文育


上列上訴人即被告因毒品危害防制條例案件，不服臺灣桃園地方
法院109年度審訴字第1040號，中華民國109年7月13日第一審判
決（起訴案號：臺灣桃園地方檢察署109年度毒偵字第1052、161
3號），提起上訴，本院判決如下：
    主  文
原判決撤銷。
本件公訴不受理。
    理  由
一、公訴意旨略以：被告謝文育於民國109年2月12日上午6時許
    ，在桃園市○○區○○路000號住處內，以針筒注射之方式，施
    用第一級毒品海洛因1次，並以將第二級毒品甲基安非他命
    置入玻璃球燒烤吸食煙霧之方式，施用第二級毒品甲基安非
    他命1次；又於109年3月1日上午8時許，在上開住處，以將
    第二級毒品甲基安非他命置入玻璃球燒烤吸食煙霧之方式，
    施用第二級毒品甲基安非他命1次；復於同年月4日晚間9時
    許為警採尿時起回溯26小時內之某時，在臺灣地區某不詳處
    所，以不詳方式，施用第一級毒品海洛因1次，因認被告涉
    犯毒品危害防制條例第10條第1項、第2項之施用第一級毒品
    及施用第二級毒品罪嫌云云。
二、按起訴之程式違背規定者，應諭知不受理之判決，並得不經
    言詞辯論為之，刑事訴訟法第303條第1款、第307條分別定
    有明文。而施用第一、二級毒品為犯罪行為，毒品危害防制
    條例第10條設有處罰規定，故施用第一、二級毒品者，本應
    科以刑罰，惟基於刑事政策，對合於一定條件之施用者，則
    依同條例第20條之規定，施以觀察、勒戒及強制戒治之保安
    處分。查被告行為後，毒品危害防制條例第20條第3項業於1
    09年7月15日修正施行，修正後規定犯第10條之罪於觀察、
    勒戒或強制戒治執行完畢釋放後，3年後始再犯第10條之罪
    者，適用本條第1、2項（即應先觀察、勒戒或強制戒治）之
    規定。又上開所謂「3 年後再犯」，只要本次再犯（不論修
    正施行前、後）距最近1次觀察、勒戒或強制戒治執行完畢
    釋放，已逾3年者，即該當之，不因其間有無犯第10條之罪
    經起訴、判刑或執行而受影響，有最高法院109年度台上大
    字第3826號裁定可參。
三、經查：被告前於96年間，因施用毒品案件，經依臺灣桃園地
    方法院裁定送勒戒處所觀察、勒戒後，認有繼續施用毒品之傾
    向，復經臺灣桃園地方法院裁定令入戒治處所施以強制戒治，
    於97年9月4日因停止處分出監，並經臺灣桃園地方檢察署檢
    察官以97年度戒毒偵字第353號為不起訴處分確定，之後雖有多
    次因施用毒品案件，遭法院判處徒刑確定，但無再因施用毒
    品而經法院裁定送觀察、勒戒或強制戒治等情，有本院被告
    前案紀錄表在卷可查。是本件檢察官起訴被告施用第一、二
    級毒品海洛因之時間（即109年2月12日、109年3月1日、109
    年3月4日晚間9時許為警採尿時起回溯26小時內某時），距
    離被告最近1次強制戒治執行釋放之時間，已逾3年，依修正
    後之毒品危害防制條例第20條第3項規定，應經法院裁定送
    觀察、勒戒。雖檢察官依修正前毒品危害防制條例規定提起
    公訴，起訴程序固未違背當時之規定，然依修正後之規定，
    本案已不得追訴，檢察官逕行起訴，其起訴已違背規定，應
    諭知不受理判決，原審予以論罪科刑，容有違誤，被告上訴
    意旨雖未指摘及此，惟原判決既有上開違誤，即屬無可維持
    ，應由本院將原判決撤銷，改諭知被告公訴不受理之判決，
    並不經言詞辯論為之。
據上論斷，應依刑事訴訟法第369條第1項前段、第364條、第303
條第1款、第307條，判決如主文。
中　　華　　民　　國　　109 　年　　11 　　月　　24　日
                   刑事第十七庭  審判長法　官 鄭水銓
                                       法　官 沈君玲
                                       法　官 李世華
以上正本證明與原本無異。
施用第二級毒品罪部分不得上訴
其餘部分如不服本判決應於收受送達後20日內向本院提出上訴書
狀，其未敘述上訴之理由者並得於提起上訴後20日內向本院補提
理由書（均須按他造當事人之人數附繕本）「切勿逕送上級法院
」。
                                      書記官 莊佳鈴
中　　華　　民　　國　　109 　年　　11　　月　　24　　日